臺灣澎湖地方法院刑事附帶民事判決　　　95年度附民字第18號
原　　　告　丙○○
代　理　人　乙○○○
被　　　告　甲○○
上列被告因95年度易字第42號過失重傷害案件，經原告提起附帶
民事訴訟，本院於中華民國96年7月12日辯論終結，判決如下：
    主      文
被告應給付原告新臺幣貳佰壹拾貳萬伍仟壹佰捌拾參元，及自民
國九十五年十月十五日起至清償日止，按週年利率百分之五計算
之利息。
原告其餘之訴駁回。
本判決第一項於原告以新臺幣柒拾壹萬元為被告供擔保後，得假
執行。
原告其餘假執行之聲請駁回。
    事實及理由
甲、兩造之主張：
一、原告起訴主張：被告於民國95年3月14日下午4時30分許，駕
    駛車牌號碼UF-0271號自小客車，沿澎湖縣馬公市○○路由
    西往東方向行駛，行經澎205線道與新店路交岔口處欲右轉
    時，適原告騎乘LDJ-539號重型機車同向在前直行。被告本
    應注意汽車行駛時，駕駛人應注意車前狀況，隨時採取必要
    之安全措施；汽車行經設有交岔路口標誌之路段，不得超車
    ；及轉彎車應讓直行車先行等規定，且依當時情形並無不能
    注意之情事，竟疏於注意上開規定，自左側超越原告騎乘之
    機車後，於交岔路口貿然右轉，致兩車發生碰撞，原告因而
    人車倒地，並受有頭部外傷、顱內出血、血胸、氣胸、肋骨
    及鎖骨骨折等傷害，且導致智能退化等重大難治之重傷害。
    原告尚有餘命13年，經此車禍後，生活無法自理，需長期雇
    用外籍看護，每月需支出新臺幣（下同）2萬零700元（含薪
    資就業安定基金、健保費用、加班費等）；車禍後前8個月
    期間需全日使用尿布、看護墊，每月花費3千元，灌食「亞
    培安素」花費7萬2千元；8個月以後，雖可吃飯不需再灌食
    ，但夜間仍需使用尿布、看護墊，每月支出1千500元，上述
    費用均請求被告賠償；又原告經此車禍，已和殘廢相去不遠
    ，精神上受有極大痛苦，損失相當於100萬元，爰依侵權行
    為法律關係，訴請被告賠償500萬8410元，及自起訴狀繕本
    送達被告翌日起至清償日止，按週年利率5％計算之利息；
    原告願供擔保，請准宣告假執行。
二、被告則以：對於兩造在上開時地發生車禍，原告因此受重傷
    ，且肇事責任在被告等情不爭執；同意原告受傷後有長期聘
    請外傭照護之必要，且每月需支出外傭薪資2萬7百元；同意
    原告曾服用「安培安素」8個月，支出7萬2千元；同意原告
    受傷後前8個月需全日使用尿布，每月花費3千元，其後則夜
    間使用尿布，每月花費1千5百元；原告請求之慰撫金金額過
    高，無法負擔等語抗辯。
乙、得心證之理由：
一、按附帶民事訴訟之判決，應以刑事訴訟判決所認定之事實為
    據，刑事訴訟法第500條前段定有明文。查本件車禍係以被
    告疏未注意汽車行駛時，駕駛人應注意車前狀況，隨時採取
    必要之安全措施；汽車行經設有交岔路口標誌之路段，不得
    超車；及轉彎車應讓直行車先行等規定為肇事因素，因而致
    原告受重傷等情，已據刑事判決認定在案。則本件民事求償
    部分，自應以此為判斷之基礎。
二、次按因過失不法侵害他人之權利者，負損害賠償責任；不法
    侵害他人之身體或健康者，對於被害人因此喪失或減少勞動
    能力或增加生活上之需要時，應負損害賠償責任；不法侵害
    他人之身體、健康，被害人雖非財產上之損害，亦得請求賠
    償相當之金額，民法第184條第1項前段、第193條第1項、第
    195條第1項分別定有明文。準此，原告遭到被告駕車過失撞
    傷，訴請被告賠償，於法有據。茲就原告請求之各項金額審
    酌如下：
（一）看護費用部分：原告車禍後患有器質性精神病，智能退化
      至44分，個人功能退化無法自理生活，已達重大難治之重
      傷程度，未來亦可能遺留重大後遺症，業據寶建醫院函覆
      在卷（刑事卷第40-54頁），堪認原告需他人24小時看護
      。又原告家屬依規定申請外籍看護協助照顧，該外籍看護
      自95年5月19日到職，原告每月需支出2萬700元（含薪資
      就業安定基金、健保費用、加班費等），為被告所不爭執
      ，並據原告提出外勞聘僱證明、交接紀錄表、薪資明細等
      件為證，堪信為實。查原告係26年8月9日出生，車禍發生
      時約68歲7個月，參照94年臺閩地區簡易生命表68歲男性
      平均餘命係14.85年、69歲男性平均餘命係14.21年，則原
      告主張其餘命以13年計算，尚屬公允，依此標準計算，原
      告自車禍後需支出之看護費用約249萬1933元。（計算式
      ：20700X120.00000000＝0000000）。
（二）增加生活上需要部分：原告主張因此車禍，曾灌食「亞培
      安素」8個月，支出7萬2千元，為被告所不爭執，三軍總
      醫院澎湖分院亦以95年10月20日集述字第0950000314號函
      覆：原告經鼻胃管灌食「亞培安素」為提供簡單之基本需
      求等語，堪信為真。另原告主張其受傷後前8個月期間需
      全日使用尿布、看護墊，每月花費3千元，其後則夜間使
      用尿布、看護墊，每月花費1千5百元，為被告所不爭執，
      寶建醫院亦以95年12月20日寶建醫字第0537號函覆以：原
      告因腦傷處於中度智能障礙，大小便失控，需終身有專人
      照護及使用看護墊、紙尿褲等語，亦堪認原告上開主張為
      實。則原告受傷前8個月支出2萬4千元之尿布、看護墊費
      用，此後則約需支出18萬575元之尿布、看護墊費用（計
      算式：1500X120.00000000 =180575）。綜合上述項目，
      合計需支出27萬6575元之增加生活上需要費用（72000+24
      000+180575＝276575）。
（三）慰撫金：本院審酌原告車禍發生時約68歲，所育子女業已
      成年，其所受之傷勢嚴重，目前生活均賴他人照料，精神
      上受有極大痛苦，及被告現年約36歲，以擔任警察為業，
      已婚並育有三子等一切情狀，認原告以請求70萬元為公允
      ，逾此數額之請求，則無理由。
（四）綜上所述，原告得請求被告賠償347萬1508元。原告逾此
      範圍之請求，則屬無據，應予駁回。（0000000+276575+
      700000＝0000000）
四、另按保險人依本法規定給付之保險金，視為加害人或被保險
    人損害賠償金額之一部份，加害人或被保險人受賠償請求時
    ，得扣除之，強制汽車責任保險法第30條定有明文。原告車
    禍後已領得強制汽車責任險保險金計134萬6325元，有新光
    產物保險股份有限公司高雄分公司以96年6月8日新產高字第
    96103號函在卷可稽，堪信為實，扣除原告領得之保險金後
    ，原告尚得向被告請求212萬5183元。（0000000-0000000=
    0000000）
五、綜上所述，原告依民法侵權行為之法律關係，得向被告請求
    212萬5183元，及自95年10月15日起至清償日止，按週年利
    率5％計算之利息。原告逾此範圍之請求，則屬無據，為無
    理由，應予駁回。
六、本件原告陳明願供擔保請准宣告假執行，就原告勝訴部分，
    核無不合，爰酌定相當之擔保金額准許之。至原告敗訴部分
    ，其假執行之聲請已失所附麗，應予以駁回，附此敘明。
丙：據上論結，本件原告之訴為一部有理由、一部無理由，依刑
    事訴訟法第502條第1項、第2項、第491條第10款，民事訴訟
    法第390條第2項，判決如主文。
中      華     民     國    96   年   7    月   26    日
                        刑事庭  法  官  李宛玲
以上正本證明與原本無異。
如不服本判決，應於判決送達之翌日起10日內提出上訴狀於本院
（須附繕本）。
中      華     民     國    96   年   7    月   26    日
                                書記官  莊茹茵
